【裁判字號】    98,交聲更,63
【裁判日期】    980630
【裁判案由】    違反道路交通管理處罰條例聲明異議
【裁判全文】
臺灣臺北地方法院交通事件裁定        98年度交聲更字第63號
原處分機關  臺北市交通事件裁決所
異  議  人
即受處分人  乙○○
上列異議人即受處分人因違反道路交通管理處罰條例案件，對於
臺北市交通事件裁決所97年10月7日所為之處分（原處分案號：
北市裁罰字第裁22-Z00000000號）聲明異議，異議人不服本院97
年12月30日97年度交聲字第2952號裁定，提起抗告，經臺灣高等
法院98年2月18日98年度交抗字第164號裁定發回更審，本院更為
裁定如下：
    主  文
異議駁回。
    理  由
一、原處分意旨略以：異議人即受處分人乙○○於民國97年5月1
    6日下午3時29分許，駕車號CP-7268自用小客車違規行駛國
    道1號南向51km處路肩，經警舉發，原處分機關依道路交通
    管理處罰條例第33條第1項第9款裁處罰鍰新臺幣（下同）4
    千元，並依同條例第63條第1項第1款規定記違規點數1點等
    語。
二、異議意旨略以：伊當日未行駛路肩，而係在往機場之匝道；
    舉發照片無法辨識拍攝地點確係南向51km處；而高速公路應
    設置類似紅綠燈、時鐘，以告知駕駛人何時不得行使路肩；
    公路機關未在舉發地點適當距離前擺設照相警示標誌云云。
三、按汽車行駛於高速公路、快速公路或設站管制之道路，不遵
    使用限制、禁止、行車管制及管理事項之管制規則而未依規
    定使用路肩者，處汽車駕駛人3千元以上6千元以下罰鍰，並
    予記違規點數1點，道路交通管理處罰條例第33條第1項第9
    款、第63條第1項第1款分別定有明文。經查：
(一)異議人自承：伊有駕車行經南下51km處，舉發照片內CP-7268
  號車係當時伊所駕之車（本院卷第17、11頁背面），是此部分
  事實，應堪認定。
(二)按汽車行駛高速公路及快速公路，不得有下列行為：…二、在
  路肩上行駛。執行任務之救護車、消防車、警備車、工程車、
  救濟車及吊車得不受此限制。經該管公路管理機關核准之檢修
  及拖吊車輛，於執行檢修或拖吊任務時，亦不受此限制但應依
  規定裝置明顯警示標識或由警備車引導。又為維護高速公路及
  快速公路交通安全與暢通，該管公路管理機關或警察機關於必
  要時，得發布命令，指定時段於高速公路及快速公路特定匝道
  或路段之車道、路肩，禁止、限制或開放車輛通行。而所謂「
  路肩」，係指設於車道之外側，路面邊線與護欄或邊溝間之部
  分，高速公路及快速公路交通管制規則第9條第1項第2款、第2
  項、第19條第3項、第2條第16款、道路交通標誌邊線號誌設置
  規則第183條分別定有明文。查異議人確於南下51km處違規行
  駛路肩，該路段南向49.5km處設有開放小型車行駛路肩時段為
  上午10時至下午2時、下午4時至晚間7時之標誌牌各情，業據
  ：
1.異議人供承：伊當時有駛經南下49.5km、51km處，（本院卷第
  11頁背面、17頁）。
2.證人即舉發警員甲○○到庭結證：錄影機置於南下51km處緊急
  電話亭，故伊係以此認定車輛違規地點為南下51km處，因擷取
  違規影像地點即係南下51km處，錄影翻攝照片中駕駛人左側白
  線係外側車道邊線，故該車走的是路肩，白線右方範圍內是路
  肩，旁邊就是護欄，在南向49.5km處有1個禁止行駛路肩之告
  示牌，擷取影像地點離進入國二道匝道還有一段距離，匝道還
  要往南下，大概係南下53km處，伊確定異議人當時係行駛路肩
  等語（本院卷第15頁背面-17頁）。
3.而證人上揭證詞，核與違規照片（97年度交聲字第2952號卷第
  7頁）、內政部警政署國道公路警察局第一警察隊98年4月2日
  公警一交字第0980102359號函及其檢附南向49.5km處開放小型
  車行駛路肩時間標誌照片（本院卷第5-6頁）、內政部警政署
  國道公路警察局第一警察隊98年5月26日公警一交字第0980103
  475號函謂：「本隊值勤隊員於97年5月16日在南向51km處有擺
  放蒐證錄影機」及所附該路段照片（本院卷第21-22頁）在卷
  可佐，是其證言應係真實可信，故異議人違規行駛路肩之事實
  ，至堪認定，其辯稱未行駛路肩，係行駛往機場之匝道云云，
  顯係狡卸之詞，無足採信。
(三)異議人另辯稱：未於錄影路段前方適當距離處，設置照相警示
  標誌云云，惟查，按汽車駕駛人之行為，經以科學儀器取得證
  據資料證明其行車速度超過規定之最高速限或低於規定之最低
  速限，當場不能或不宜攔截製單舉發者，得逕行舉發，對於該
  違規行為，採用固定或非固定式科學儀器取得證據資料證明者
  ，於一般道路須至少於1百公尺，於高速公路、快速公路須至
  少於3百公尺前，明顯標示之，道路交通管理處罰條例第7條之
  2定有明文，上開規定係就「行車速度」所為之規範，而不適
  用行駛路肩之情形，故異議人此部分所辯，洵不可採；況異議
  人於本院自承：己通行高速公路業20幾年，當時有經過南下49
  .5km 處（本院卷第11頁背面），復參以卷附照片所示開放小
  型車行駛路肩時間標誌，標示甚為清晰、明確（本院卷第6頁
  ），足認異議人就高速公路禁止行駛路肩之原則、該路段開放
  小型車行駛路肩之時段，理應知之甚明，是其辯稱未設置紅綠
  燈、時鐘而標示不清云云，顯係卸責之詞，無足採信。
四、綜前所述，原處分機關前揭裁罰，核屬適法，異議人異議為
    無理由，應予駁回。
據上論斷，應依道路交通案件處理辦法第19條，裁定如主文。
中    華    民    國    98    年    6     月    30    日
                      臺灣臺北地方法院交通法庭
                              法  官  陳琪媛
以上正本證明與原本無異。
如不服本裁定，應於裁定送達後5日內向本院提出抗告狀。
                              書記官  陳豪達
中    華    民    國    98    年    6     月    30    日


司法院資訊處製作；財團法人民間司法改革基金會備份。
